【裁判字號】    98,苗小,539
【裁判日期】    981225
【裁判案由】    返還消費借貸款
【裁判全文】
臺灣苗栗地方法院民事裁定             98年度苗小字第539號
原      告  聯邦商業銀行股份有限公司
法定代理人  乙○○
訴訟代理人  丙○○
            丁○○
被      告  甲○○
上列當事人間請求返還消費借貸款事件本院裁定如下：
    主  文
原告之訴駁回。
訴訟費用新台幣壹仟元由原告負擔。
    理  由
一、按關於請求給付金錢或其他代替物或有價證券之訴訟，其訴
    訟標的金額或價額在100,000 元以下者，適用本章所定之小
    額程式；又當事人不得為適用小額程式而為一部請求。但已
    向法院陳明就其餘額不另起訴請求者，不在此限，民事訴訟
    法第436 條之8 及第436 條之16分別定有明文。考其小額訴
    訟程式不得為一部請求之立法意旨，係在於避免原告就不屬
    於小額事件之請求，割裂而為一部請求，利用小額程式，適
    用特別規定，除增加法院之案件負擔外，影響小額程式功能
    之發揮，並影響被告程式上權益之保護。惟原告如已向法院
    陳明就其餘額不另起訴請求者，就被告權益影響而言，充其
    量仍在小額聲明之限度內，法院自無從拒絕原告選擇採用簡
    便、迅速、經濟之訴訟程式獲致紛爭解決之權利，此亦為本
    條但書所由設。再者，當事人違反上開規定適用小額程式，
    而為一部請求者，依「辦理民事訴訟事件應行注意事項」第
    206 點規定，應認屬民事訴訟法第249 條第1 項第6 款「起
    訴不備其他要件」之情形，應以裁定駁回訴訟，合先敘明。
二、原告主張：被告向原告請領信用卡使用，依約定被告得於財
    團法人聯合信用卡中心等特約商店記帳消費，但應於次月繳
    款截止日前向原告清償，逾期應給付年息百分之19.71 計算
    之利息，暨自延滯日起5 個月內按月計算之違約金。被告所
    積欠之金額及自民國93年5 月20日起至清償日止之利息，已
    由本院96年度苗簡字第767 號民事判決確定，惟原告於上開
    請求清償借款起訴狀誤植利息起算日為93年5 月30日，故於
    本件另起訴請求新台幣（下同）306,086 元自92年12月25日
    起至93年5 月19日間（共147 日）按年息百分之19.71 計算
    之利息，共24,297元等語。
三、經查，原告自陳本件請求被告給付之利息，係本院96年度苗
    簡字第767 號民事判決請求被告給付306,086 元本金之部分
    利息，足見本件原告請求被告給付24,297元（自92年12月25
    日起至93年5 月19日間按年息百分之19.71 計算之利息），
    核屬一部請求。又原告就本金及其他利息部分已起訴請求，
    並經本院96年度苗簡字第767 號民事判決確定，自無從依民
    事訴訟法第436 條之16但書之規定，陳明就其餘額不另起訴
    請求。原告雖主張本件請求之利息，係因原告於本院96年度
    苗簡字第767 號民事判決中誤載利息起算日，惟原告就本件
    之利息既另訴請求，且適用小額訴訟程序，除增加法院之案
    件負擔外，影響小額程式功能之發揮，並影響被告程式上權
    益之保護，且將增加被告訴訟費用之負擔，應有民事訴訟法
    第436 條之16本文之適用。揆諸上開規定及說明，原告本件
    起訴所為請求違反民事訴訟法第436 條之16規定，應以裁定
    駁回。
四、綜上，原告之訴不合法，爰依民事訴訟法第436 條之23、第
    436 條第2 項、第249 條第1 項第6 款、第95條、第78條，
    裁定如主文。
中    華    民    國    98    年    12    月    25    日
                  民事庭法  官  吳國聖
以上正本係照原本作成。
如不服本裁定應於送達後10日內向本院提出抗告狀，並繳納抗告
費新臺幣1,000元。
                        書記官  葉俊宏
中    華    民    國    98    年    12    月    25    日

司法院資訊處製作；財團法人民間司法改革基金會備份。
